---
title: "DataBase_Covid"
output: html_document
---

# 1 Cargar paquete
```{r}
options(repos = c(CRAN = "https://cran.rstudio.com"))
install.packages("rentrez")
# Cargar el paquete rentrez
install.packages("rentrez")  # Descomenta si no está instalado
library(rentrez)
```

# 2 Buscar secuencias en NCBI
```{r}
# Búsqueda de secuencias del SARS-CoV-2 en la base de datos nucleotide
search_results <- entrez_search(
  db = "nucleotide",
  term = "SARS-CoV-2[Organism]",
  retmax = 10
)
```

# 3 Ver los IDs encontrados
```{r}
# Mostrar los IDs de secuencias encontrados
search_results$ids
```

# 4 Descargar secuencia 2
```{r}
# Obtener la secuencia correspondiente al segundo ID (por ejemplo)
sequence_id <- search_results$ids[2] # Seleccionar  secuencia 2
sequence_data <- entrez_fetch(
  db = "nucleotide",
  id = sequence_id,
  rettype = "fasta",
  retmode = "text"
)
```

# 5 Ver la secuencia en formato FASTA
```{r}
# Imprimir secuencia en formato FASTA
cat(sequence_data)
```

# 6 Limpiar la secuencia
```{r}
# Limpiar la secuencia para obtener solo A, T, C y G
sequence_clean <- gsub("[^ATCG]", "", sequence_data)
```

# 7  Mostrar la secuencia limpia
```{r}
# Mostrar la secuencia limpia
cat(sequence_clean)
```

# 8 Contar frecuencias de bases
```{r}
# Contar frecuencia de cada base
base_freq <- table(strsplit(sequence_clean, ""))
```

# 9 Mostrar la frecuencia
```{r}
# Imprimir frecuencia de bases
print(base_freq)
```

# 10 Gráfico de barras con colores básicos
```{r}
# Barplot con colores básicos
barplot(
  base_freq,
  main = "Frecuencia de bases (colores básicos)",
  col = c("tomato", "skyblue", "gold", "palegreen"),
  ylab = "Frecuencia",
  names.arg = c("A", "T", "C", "G")
)
```
```{r}
cat("INTERPRETACIÓN DE LA GRÁFICA:,'\nLa base más frecuente en esta secuencia fue 'G'. En segundo lugar, la que más veces aparece es 'A', depués 'C' y la que menos se repite es 'T'")
```


# 11 Gráfico con rainbow()
```{r}
# Usar la función rainbow para los colores
barplot(
  base_freq,
  main = "Frecuencia de bases (colores rainbow)",
  col = rainbow(4),
  ylab = "Frecuencia",
  names.arg = c("A", "T", "C", "G")
)
```

# 12 Gráfico con terrain.colors()
```{r}
# Usar terrain.colors
barplot(
  base_freq,
  main = "Frecuencia de bases (terrain colors)",
  col = terrain.colors(4),
  ylab = "Frecuencia",
  names.arg = c("A", "T", "C", "G")
)
```

# 13 Gráfico con RColorBrewer
```{r}
# Usar paleta de colores de RColorBrewer
library(RColorBrewer)
barplot(
  base_freq,
  main = "Frecuencia de bases (RColorBrewer)",
  col = brewer.pal(4, "Set2"),
  ylab = "Frecuencia",
  names.arg = c("A", "T", "C", "G")
)
```
# Proceso de traduccion y transcripcion
```{r}
#TRANSCRIPCIÓN ARN A PROTEÍNA
traducir_rna_a_proteinas <- function(secuencia_rna) {
  codones <- list(
    "AUG"="Met", "UUU"="Phe", "UUC"="Phe", "UUA"="Leu", "UUG"="Leu",
    "CUU"="Leu", "CUC"="Leu", "CUA"="Leu", "CUG"="Leu",
    "AUU"="Ile", "AUC"="Ile", "AUA"="Ile",
    "GUU"="Val", "GUC"="Val", "GUA"="Val", "GUG"="Val",
    "UCU"="Ser", "UCC"="Ser", "UCA"="Ser", "UCG"="Ser",
    "CCU"="Pro", "CCC"="Pro", "CCA"="Pro", "CCG"="Pro",
    "ACU"="Thr", "ACC"="Thr", "ACA"="Thr", "ACG"="Thr",
    "GCU"="Ala", "GCC"="Ala", "GCA"="Ala", "GCG"="Ala",
    "UAU"="Tyr", "UAC"="Tyr", "UAA"="STOP", "UAG"="STOP", "UGA"="STOP",
    "CAU"="His", "CAC"="His", "CAA"="Gln", "CAG"="Gln",
    "AAU"="Asn", "AAC"="Asn", "AAA"="Lys", "AAG"="Lys",
    "GAU"="Asp", "GAC"="Asp", "GAA"="Glu", "GAG"="Glu",
    "UGU"="Cys", "UGC"="Cys", "UGG"="Trp",
    "CGU"="Arg", "CGC"="Arg", "CGA"="Arg", "CGG"="Arg",
    "AGU"="Ser", "AGC"="Ser", "AGA"="Arg", "AGG"="Arg",
    "GGU"="Gly", "GGC"="Gly", "GGA"="Gly", "GGG"="Gly"
  )

  # Limpiar secuencia de caracteres no válidos
  secuencia_rna <- gsub("[-N]", "", secuencia_rna)

  # Dividir en codones (de 3 en 3)
  codones_rna <- strsplit(secuencia_rna, "(?<=.{3})", perl = TRUE)[[1]]

  # Traducir hasta encontrar un codón STOP
  proteina <- c()
  for (codon in codones_rna) {
    aa <- codones[[codon]]
    if (is.null(aa)) {
      proteina <- c(proteina, "?")
    } else if (aa == "STOP") {
      cat("Se encontró un codón STOP. Traducción terminada.\n")
      break
    } else {
      proteina <- c(proteina, aa)
    }
  }

  return(paste(proteina, collapse = "-"))
}

proteina_traducida <- traducir_rna_a_proteinas(sequence_rna)

cat("\nProteína resultante:\n", proteina_traducida, "\n")
```

## Preguntas
```{r}
#1.¿Qué hace el signo de pesos $ en esta línea "search_results$ids"?
#El signo de pesos ($) se usa para acceder a un elemento específico de una lista en R. Aquí, search_results es una lista con varias partes, y $ids accede a uno de los elementos de esa lista

#2.¿Cuál es la diferencia entre cat y print?
#El print Es una función que muestra objetos completos (como vectores, listas, data frames, etc.). Muestra la estructura del objeto (con comillas, saltos de línea, tipo de datos, etc.)
x <- c("hola", "mundo")
print(x)

#cat() en R:
#Significa "concatenate and print". Se usa para mostrar texto sin comillas, ni estructura de objeto. No agrega saltos de línea automáticos (se tienen que poner con \n)
x <- c("hola", "mundo")
cat(x)
```

